【裁判字號】    97,易,965
【裁判日期】    980311
【裁判案由】    詐欺
【裁判全文】
臺灣桃園地方法院刑事判決               97年度易字第965號
公訴人  臺灣桃園地方法院檢察署檢察官
被  告  癸○○
        庚○○（聲請簡易判決處刑書誤載為徐秀玲）
        寅○○
                （現在桃園內壢郵政第90634 號信箱部隊服役
                中）
        戊○○
                 (現另案在臺灣嘉義監獄鹿草分監執行中)
        己○○
                92之1號
        辰○○
        丙○○
        丁○○
        午○○
        壬○○
        乙○○
        辛○○（原名張蘭菊）
上列被告因榨詐欺案件，經檢察官聲請以簡易判決處刑（96年度
偵字第11892 號），本院認不得以簡易判決處刑，適用通常程序
審判，茲判決如下︰
        主  文
癸○○、庚○○、寅○○、戊○○、己○○、辰○○、丙○○、
丁○○、午○○、壬○○、乙○○、辛○○均無罪。
        理  由
一、公訴意旨略以：被告癸○○、庚○○（聲請簡易判決處刑書
    誤載為徐秀玲）、寅○○、戊○○、己○○、辰○○、丙○○、丁○○、午○○、壬○○、乙○○、辛○○等人明知提
    供金融帳戶予他人，可使他人藉該帳戶  遂行掩飾或隱匿重
    大犯罪所得之目的，竟基於幫助詐欺之犯意，各於如附表二
    編號2 、3 、4 、8 、10、12、15、17、19、20、21、22所
    示時、地，將其所申請如附表二編號2 、3 、4 、8 、10、
    12、15、17、19、20、21、22所示之金融帳戶之存摺、提款
    卡及密碼售予某不詳詐欺集團不詳成員，而供該名成員所屬
    詐欺集團作為詐欺取財之用。嗣該詐欺集團所屬成員基於詐
    欺之犯意，於如附表三之時間，詐騙如附表三所示之被害人
    ，致各該被害人陷於錯誤，依該詐欺集團成員指示，匯款至
    甲○○等人所所提供之金融機構帳戶內。認被告癸○○、庚○○、寅○○、戊○○、己○○、辰○○、丙○○、丁○○
    、午○○、壬○○、乙○○、辛○○等人涉有刑法第三十條
    第一項、第三百三十九條第一項之幫助詐欺取財罪嫌云云。
二、按犯罪事實應依證據認定之，無證據不得認定犯罪事實，刑
    事訴訟法第一百五十四條第二項定有明文。又按被告以外之
    人於審判外之言詞或書面陳述，除法律有規定者外，不得作
    為證據；被告以外之人於偵查中向檢察官所為之陳述，除顯
    有不可信之其況外，得為證據。除刑事訴訴法第一百五十九
    條之一、第一百五十九條之二、第一百五十九條之三之情形
    外，下列文書亦得為證據：一、除顯有不可信之情況外，公
    務員職務上製作之紀錄文書、證明文書。二、除顯有不可信
    之情況外，從事業務之人於業務上或通常業務過程所須製作
    之紀錄文書、證明文書。三、除前二款之情形外，其他於可
    信之特別情況下所製作之文書。被告以外之人於審判外之陳
    述，雖不符刑事訴訟法第一百五十九條之一至第一百五十九
    條之四之規定，而經當事人於審判程序同意作為證據，法院
    審酌該言詞陳述或書面陳述作成時之情況，認為適當者，亦
    得為證據。當事人、代理人或辯護人於法院調查證據時，知
    有第一百五十九條第一項不得為證據之情形，而未於言詞辯
    論終結前聲明異議者，視為有前項之同意；刑事訴訟法第一
    百五十九條第一項、第一百五十九條之一第二項、第一百五
    十九條之四、第一百五十九條之五分別定有明文。次按刑法
    上之幫助犯，係以幫助之意思，對於正犯資以助力，而未參
    與實施犯罪行為者而言（最高法院49年臺上字第77號判例參
    照）。本件公訴人指訴被告癸○○、庚○○、寅○○、戊○○、己○○、辰○○、丙○○、丁○○、午○○、壬○○、
    乙○○、辛○○等人涉有幫助詐欺罪嫌，無非以被告癸○○
    、庚○○、寅○○、己○○、丙○○、丁○○、壬○○、乙○○等人於警詢、檢察官訊問時之陳述、被告戊○○、辰○○、午○○、辛○○等人於警詢之陳述、日通快遞托運單影
    本、如附表一所示之存摺、提款卡、如附表二之金融機構開
    戶資料與交易明細資料、如附表三所示被害人於警詢之陳述
    、匯款單據及受理刑事到案資料等為其論據。訊據被告癸○○坦承有將其在新竹國際商業銀行中壢分行帳戶之存摺、提
    款卡，以3 千元之價格出售等情，訊據被告戊○○坦承有將
    其臺北富邦銀行嘉義分行之帳戶以1 期15日代價5 千元出租
    交付他人等情，訊據被告丙○○坦承有將其中國信託銀行東
    高雄分行、臺新銀行苓雅分行帳戶之存摺、提款卡、密碼交
    付他人等情，訊據被告午○○坦承有將其在寶華銀行新樹分
    行帳戶之存摺、提款卡交付他人等情，訊據被告壬○○坦承
    有將其寶華銀行豐原分行帳戶之存摺、提款卡、密碼交付他
    人等情，訊據被告乙○○坦承有將其臺新銀行與郵局帳戶之
    存摺、提款卡出售交付他人等情，訊據被告辛○○有將其新
    竹國際商業銀行龍岡分行之帳戶以1 期7 日代價3 千元出租
    交付他人等情。被告癸○○、庚○○、寅○○、戊○○、丙○○、丁○○、午○○、壬○○、乙○○、辛○○等人於審
    理中均否認有本件幫助詐欺取財犯行，被告癸○○、午○○
    、乙○○、辛○○於審理中辯稱：不知對方作為人頭帳戶非
    法使用等語，被告庚○○於審理中辯稱：其新竹國際商業銀
    行頭份分行帳戶之存摺、提款卡係放在車箱被撬開不見了等
    情，被告寅○○於審理中辯稱：其在後龍郵局帳戶之存摺、
    提款卡係交給其姊卯○○，卯○○說要給其紅包3 千元等情
    ，被告戊○○、丙○○、壬○○於審理中辯稱：將存摺、提
    款卡交與對方係要辦貸款等情，被告丁○○於審理中辯稱：
    將存摺、提款卡借予友人吳清原，吳清原說遺失了等情。關
    於證據能力部分：I、證人卯○○於警詢之陳述，雖不符刑
    事訴訟法第一百五十九條第一項，亦無同法第一百五十九條
    之二、第一百五十九條之三之情形，惟檢察官與被告寅○○
    於本院調查證據時，知該陳述分別為被告以外之人審判外於
    警詢詢問之陳述，有刑事訴訟法第一百五十九條第一項不得
    為證據之情形，而未於言詞辯論終結前聲明異議者，視為有
    刑事訴訟法第一百五十九條之五第一項之同意，該等陳述係
    卯○○向警員所為之陳述，係採一問一答方式，本院審酌該
    言詞陳述作成時，並無何不法取供、記載不實或其他不法情
    事，且依其作成之情況認適當為證據，依上開說明，該等陳
    述得為證據。II、證人卯○○於偵查中檢察官訊問時所為之
    陳述，並無何不可信之情況，得為證據。III、如附表三之被
    害人於警詢之陳述，雖不符刑事訴訟法第一百五十九條第一
    項，亦無同法第一百五十九條之二、第一百五十九條之三之
    情形，惟檢察官與被告癸○○、庚○○、寅○○、戊○○、
    丙○○、丁○○、午○○、壬○○、乙○○、辛○○等人於
    本院調查證據時，知該陳述分別為被告以外之人審判外於警
    詢詢問之陳述，有刑事訴訟法第一百五十九條第一項不得為
    證據之情形，而未於言詞辯論終結前聲明異議者，視為有刑
    事訴訟法第一百五十九條之五第一項之同意，該等陳述係該
    等被害人向警員所為被害經過之陳述，係採一問一答方式，
    本院審酌該言詞陳述作成時，並無何不法取供、記載不實或
    其他不法情事，且依其作成之情況認適當為證據，依上開說
    明，該等陳述得為證據。Ⅳ、如附表一之存摺、提款卡、附
    表二之金融機構開戶資料與交易明細、匯款單據，係各該銀
    行從事業務之人或自動櫃員機於業務上或通常業務過程所須
    製作之紀錄文書，無何不可信之情況，得為證據。日通快遞
    托運單影本，係從事業務之人於業務上或通常業務過程所須
    製作之紀錄文書，無何不可信之情況，得為證據。Ⅴ、受理
    刑事報案資料乃公務員職務上製作之證明文書，無何不可信
    之情況，得為證據。經查：（一）、被告寅○○如附表二編
    號4 之後龍郵局帳戶，雖經詐欺正犯成員於詐欺附表三編號
    18、21、22號等被害人時，供為詐欺款項之人頭帳戶匯入款
    項使用，固經被害人子○○、丑○○、巳○○於警詢指明，
    且有其等匯款之單據即郵局自動櫃員機交易明細影本02份可
    憑；惟查被告寅○○於警詢、檢察官訊問與本院審理中均陳
    明其上開帳戶之存摺、提款卡係交付予其姊卯○○，其姊說
    過年會給其紅包，其並不知其姊將該帳戶之存摺、提款卡交
    付他人作為人頭帳戶使用等情，核與證人卯○○於警詢、檢
    察官訊問與本院審理中證述其節相符。被告寅○○與證人卯
    ○○係親姊弟，於寅○○於其姊卯○○向其稱係要給其過年
    紅包，而向其拿取存摺、提款卡時，不疑有他而交付，尚與
    常情無違，並不能證明被告寅○○知情其姊係欲將其上開存
    摺、提款卡交付他人作為人頭帳戶之用或有何幫助犯罪之意
    思。而依檢察官聲起簡易判決處刑書所載附表三編號18、21
    、22號以外之其餘被害人被詐欺而交付之款項，並無匯入、
    存入或轉入被告寅○○上開帳戶之情形。（二）、依檢察官
    聲請簡易判決處刑書所載如附表三所示被害人被詐欺而交付
    之款項，並無匯入、存入或轉入被告癸○○、庚○○、戊○○、己○○、辰○○、丙○○、丁○○、午○○、壬○○、
    乙○○、辛○○等人如附表二編號2 、3 、8 、10、12、15
    、17、19、20、21、22所示帳戶之情形。且依附表三所示之
    被害人於警詢所陳述被詐欺款項之匯入帳戶，並非被告癸○○、庚○○、戊○○、己○○、辰○○、丙○○、丁○○、
    午○○、壬○○、乙○○、辛○○等人上開帳戶；不能證明
    被告癸○○、庚○○、戊○○、丙○○、丁○○、午○○、
    壬○○、乙○○、辛○○等人就詐欺正犯對如附表三所示被
    害人之詐欺犯行，有何施以助力情事；亦不能作為對於被告
    己○○、辰○○幫助詐欺之證據。檢察官所舉扣案之存摺、
    提款卡、金融機構開戶資料及交易明細、被害人匯款單據、
    受理刑事報案單等，亦均無法證明如附表三之被害人有將款
    項匯入、存入或轉入被告癸○○、庚○○、戊○○、己○○
    、辰○○、丙○○、丁○○、午○○、壬○○、乙○○、辛○○等人上開帳戶之情事。又被告癸○○、庚○○、己○○
    、丙○○、丁○○、壬○○、乙○○等人於警詢、檢察官訊
    問時分別所陳及被告戊○○、辰○○、午○○、辛○○等人
    於警詢分別所陳其等上開帳戶開戶情形或將帳戶之存摺、提
    款卡販賣或出租或申辦貸款等事由交付予人或遺失之情，然
    其等上開帳戶既未供為如附表三所示被害人被詐欺款項匯入
    、存入、轉入之人頭帳戶之用，亦不足證明被告癸○○、庚○○、己○○、丙○○、丁○○、壬○○、乙○○、戊○○
    、辰○○、午○○、辛○○等人有幫助詐欺附表三之被害人
    情事。又被告壬○○將上開帳戶之存摺等資料托運寄送他人
    之事實，固有日通快遞托運單影本可按，然被告壬○○上開
    帳戶既未供為詐欺如附表三之被害人之人頭帳戶，該日通快
    遞托運單，亦不足以證明被告壬○○犯罪。綜上所述，檢察
    官所舉證據，均不能證明被告癸○○、庚○○、寅○○、戊○○、己○○、辰○○、丙○○、丁○○、午○○、壬○○
    、乙○○、辛○○等人犯罪，自應諭知被告癸○○、庚○○
    、寅○○、戊○○、己○○、辰○○、丙○○、丁○○、午
    ○○、壬○○、乙○○、辛○○等無罪之判決。
三、本件係檢察官聲請以簡易判決處刑之案件，因就被告癸○○
    、庚○○、寅○○、戊○○、己○○、辰○○、丙○○、丁○○、午○○、壬○○、乙○○、辛○○等人部分，有刑事
    訴訟法第四百五十一條之一第四項但書第三款情形，適用通
    常程序審判，併予敘明。被告己○○、辰○○經合法傳喚無
    正當理由不到庭，本院認就其2 人部分為應諭知無罪之案件
    ，爰不待其到庭陳述逕行判決。
四、臺灣士林地方法院檢察署檢察官就被告乙○○於該署96年度
    偵字第13471 號被告乙○○將中國信託商業銀行新竹分行帳
    戶之存摺、提款卡及密碼交付詐欺集團詐欺被害人張皓淳73
    萬元部分移請併案審理；臺灣桃園地方法院檢察署檢察官就
    被告癸○○於該署96年度偵字14506 、18051 、19095 號被
    告癸○○將其華僑銀行00000000000000號帳戶之存摺、提款
    卡及密碼交付詐欺集團詐欺被害人姚淑芊3 萬元部分移請併
    案審理；臺灣臺中地方法院檢察署檢察官就被告丙○○於該
    署96年度偵字第3216號被告丙○○將中國信託商業銀行東高
    雄分行帳戶之存摺、提款卡及密碼交付詐欺集團詐欺被害人
    林庚德7 千元、1 萬1 千元部分移請併案審理；臺灣高雄地
    方法院檢察署檢察官就被告丙○○於該署97年度偵字第1137
    2 號被告丙○○將中國信託商業銀行東高雄分行帳戶之存摺
    、提款卡及密碼交付詐欺集團詐欺被害人何鴻輝29983 元、
    2516 1元、欺被害人林庚德7 千元、1 萬1 千元部分移請併
    案審理。惟本件就被告乙○○、癸○○、丙○○既為無罪之
    諭知，該等移請併辦部分之被害人與本件之被害人並不相同
    ，該部分即非本件起效力及，無從併予審理，應退由檢察官
    另行偵查，併此敘明。
五、據上論斷，應依刑事訴訟法第四百五十二條、第三百零六條
    、第三百零一條第一項，判決如主文。
本案經檢察官黃珮如到庭執行職務。
中    華    民    國    98    年    3     月    11    日
                        臺灣桃園地方法院刑事第三庭
                            審判長法  官  謝  順  輝
                                  法  官  蘇  琬  能
                                  法  官  張  瓊  華
以上正本證明與原本無異。
如不服本判決，應於判決送達後10日內，向本院提出上訴狀（應
附繕本），上訴於台灣高等法院。
                                  書記官  簡  慧  瑛
中    華    民    國    98    年    3     月    11    日


司法院資訊處製作；財團法人民間司法改革基金會備份。
